臺灣臺南地方法院刑事判決　　　　　　　　　　　　　九十一年度交易字第六五號
　　公　訴　人　臺灣臺南地方法院檢察署檢察官
　　被　　　告　乙○○
右列被告因過失傷害案件，經檢察官提起公訴（九十年度偵字第一三二一三號），本
院判決如左：
    主  文
乙○○因過失傷害人，處有期徒刑貳月，如易科罰金，以參佰元折算壹日。
    事  實
一、乙○○於民國九十年九月十九日下午，駕駛車牌號碼ＳＴ—一三五九號自用小客
    車，沿台南縣永康市○○路，由北往南方向行駛，而於同日下午三時三十分許，
    途經該路與華興街口前時，理應注意汽車行駛時，駕駛人應注意車前狀況，並隨
    時採取必要之安全措施，且應注意汽車超車時，應顯示左方向燈，並於前車左側
    保持半公尺以上間隔超過，行至安全距離後，再顯示右方向燈駛入原行路線，又
    依當時天候晴朗、日間自然光線、路面乾燥無缺陷、道路上未有任何障礙物、視
    距復屬良好等情形以觀，客觀上亦無不能注意之情事，其竟疏於注意車前狀況，
    且未保持半公尺以上之安全間隔，即貿然超車，以致於超越時，不慎擦撞同向在
    前，駕駛車牌號碼ＶＫＲ—九五六號輕型機車之甲○○之左側膝蓋，造成甲○○
    行車不穩而人、車倒地，並因之受有左側肩峰鎖骨韌帶斷裂及左側第三肋骨骨折
    等傷害。
二、案經甲○○訴由台南縣警察局永康分局報告臺灣臺南地方法院檢察署檢察官偵查
    起訴。
    理  由
一、被告乙○○雖坦承有於右述時間，駕車行經肇事地點，而見告訴人甲○○所騎之
    機車跌倒，告訴人並因之受傷等事實，然矢口否認有何過失傷害之犯行，辯稱：
    其並未碰撞告訴人之機車，係告訴人自行駕車不慎跌倒所致，且告訴人騎輕型機
    車違規行駛於快車道，才會在其前方跌倒云云。
二、經查，前開犯罪事實，業據告訴人甲○○於警訊時及偵審中指訴甚詳，又其因本
    件車禍，而受有如事實欄所載等傷害，復有國立成功大學醫學院附設醫院九十年
    十月二日診斷證明書一紙附卷可參。另被告乙○○於偵查中亦已供稱：「當時該
    路段有車禍，警方在處理，告訴人慢慢騎機車又往回看，我按了二聲喇叭提醒他
    ，而車並未擦撞，而是他左膝蓋附近，與我右前方門板摩擦，他就倒地……」等
    語（九十年十一月二十日偵訊筆錄參照），顯見車禍發生時，被告所駕駛之小客
    車，確有與告訴人之身體發生接觸，以致告訴人行車不穩而倒地受傷。至被告之
    小客車雖未與告訴人所騎之機車發生碰撞，然本件車禍之發生，本即被告之小客
    車擦撞告訴人之身體，而造成告訴人行車不穩所致，故被告之駕駛行為，與告訴
    人之傷害結果間，具有相當因果關係，實無疑義。據此，被告尚不能僅以其所駕
    駛之小客車，未與告訴人之機車發生碰撞，而得以規避本件車禍之肇事責任。
三、其次，按汽車行駛時，駕駛人應注意車前狀況，並隨時採取必要之安全措施；又
    汽車超車時，應顯示左方向燈，並於前車左側保持半公尺以上間隔超過，行至安
    全距離後，再顯示右方向燈駛入原行路線，道路交通安全規則第九十四條第三項
    、第一百零一條第五款分別定有明文。本件被告乙○○駕車於道路上行駛而欲超
    越前車時，理應注意前述道路交通安全規則，而案發當時天候晴朗、日間自然光
    線、路面乾燥無缺陷、道路上未有任何障礙物、視距復屬良好等情，則有卷附之
    台南縣警察局道路交通事故調查報告表載明可考，據此判斷，客觀上亦無不能注
    意之情事，其竟疏於注意車前狀況，且未保持半公尺以上之安全間隔，即貿然超
    越前車，以致於超越時，不慎擦撞同向在前騎機車之告訴人甲○○之左膝蓋而肇
    事，是被告之前述駕駛行為，顯有過失。況本件經送台灣省台南區行車事故鑑定
    委員會鑑定結果，亦持相同見解，有該委員會九十年十二月二十一日南鑑字第九
    ０一五一０號函及所附之鑑定意見書一份在卷可參，此結果更加證明被告駕車肇
    事致告訴人受傷之行為，確有過失無疑。
四、再者，按機器腳踏車在已劃分快慢車道之道路，雙向道路得在最外側快車道及慢
    車道行駛，新修正之道路交通安全規則第九十九條第一項第二款定有明文（九十
    年六月一日起施行），而該條款之內容，業已刪除修正前同條款有關「輕型機器
    腳踏車應在慢車道行駛」之規定。因此，依照現行之道路交通安全規則規定，輕
    型機器腳踏車機車在屬雙向且已劃分快慢車道之道路上，可在最外側快車道或慢
    車道上行駛。又本件告訴人甲○○駕車行駛之道路，乃屬雙向且已劃分快慢車道
    之道路，有現場蒐證照片九張在卷可考，是告訴人本可在該路段之最外側快車道
    （即該行向之快車道上）或慢車道上行駛，故本件告訴人騎機車而行駛於該路段
    之快車道上，經核尚無違規或不當之處，附此敘明。
五、綜上所述，足見被告乙○○上開所辯，均係犯後卸責之詞，實不足採。而本件事
    證已甚明確，被告之過失傷害犯行，應可認定。
六、核被告乙○○所為，係犯刑法第二百八十四條第一項前段之普通過失傷害罪。本
    院審酌被告之生活狀況、品行、智識程度、犯罪後態度，與本件犯罪所生之危險
    、損害，及本件告訴人甲○○因此次車禍所受之傷勢非屬輕微，另如前述，被告
    駕車超越前車未保持安全間隔，係本件車禍之肇事原因，其過失程度，經核亦屬
    嚴重等一切情狀，量處如主文所示之刑，並諭知易科罰金之折算標準。
據上論斷，應依刑事訴訟法第二百九十九條第一項前段，刑法第二百八十四條第一項
前段、第四十一條第一項前段，罰金罰鍰提高標準條例第一條前段、第二條，判決如
主文。
中    華    民    國      九十一      年      三      月      二十二    日
                              臺灣臺南地方法院交通法庭
                                  法  官    陳  志  成
右正本證明與原本無異
如不服本判決應於送達後十日內向本院提出上訴狀
                                  書記官    彭  建  山
中    華    民    國      九十一      年      三      月      二十二    日
附錄本案論罪科刑法條全文：
刑法第二百八十四條第一項（普通過失傷害罪）
因過失傷害人者，處六月以下有期徒刑、拘役或五百元以下罰金，致重傷者，處一年
以下有期徒刑、拘役或五百元以下罰金。
